---
title: "多元线性回归分析"
author: "赵凯力"
date: "2020-01"
output:
  bookdown::html_document2:
    fig_caption: true
    highlight: haddock
    keep_md: true
    md_extensions: +east_asian_line_breaks
    number_sections: true
    pandoc_args:
    - --filter
    - pandoc-crossref
    - -M
    - eqnPrefix=
    seq_numbering: false
    toc: true
  bookdown::pdf_document2:
    keep_tex: true
    latex_engine: xelatex
    md_extensions: +east_asian_line_breaks
    pandoc_args:
    - --listing
    - --filter
    - pandoc-crossref
    toc: false
  slidy_presentation:
    highlight: haddock
  bookdown::word_document2:
    fig_caption: true
    md_extensions: +east_asian_line_breaks
    pandoc_args:
    - --filter
    - pandoc-crossref
    reference_docx: ./style/word-styles-02.docx
  ioslides_presentation:
    highlight: haddock
    slide_level: 3
  beamer_presentation:
    keep_tex: true
    latex_engine: xelatex
    toc: true
    pandoc_args:
    - --listing
    - --filter
    - pandoc-crossref
    slide_level: 3
    template: ./style/beamer-template.tex
csl: ./style/chinese-gb7714-2005-numeric.csl
css: ./style/markdown.css
bibliography: Bibfile.bib
eqnPrefixTemplate: ($$i$$)
institute: 中南财经政法大学统计与数学学院
link-citations: true
linkReferences: true
chapters: true
tableEqns: false
autoEqnLabels: false
---


```{r setup, echo=F, purl=F}
knitr::opts_knit$set(root.dir = getwd())
knitr::opts_chunk$set(echo = TRUE, results = 'hide')
knitr::opts_chunk$set(warning = FALSE, message=FALSE)
knitr::opts_chunk$set(out.height="0.5\\textwidth", fig.width=5, fig.height=3, fig.align="center")
```

```{r prepare, echo=F, purl=F}
rm(list=ls())
options(digits=4)
options(scipen=100)
graphics.off()
Sys.setlocale("LC_ALL", "Chinese")
```

### 构建数据集

1. 读取数据，提取GDP变量形成y向量，提取Labor,Kapital,
Technology,Energy四个变量构成设计矩阵X。

```{python}
import numpy as np 
import pandas as pd
from sklearn.linear_model import LinearRegression
from scipy import stats
import seaborn as sns 
import matplotlib.pyplot as plt


gdp = pd.read_excel('..\..\mydata\GDP.xls')
gdp.head()
gdp.isnull().sum()
gdp.dropna(inplace=True)
gdp.index = range(gdp.shape[0])
gdp['const'] = 1
y = gdp['GDP']
X = gdp.loc[:,['const','Labor','Kapital','Technology','Energy']]
```
### 初步查看数据集信息

```{python}
dat = pd.concat([X, y], 1)

dat.describe()

plt.style.use('ggplot')
sns.pairplot(dat,  kind='reg')
```
由上面的关系图可知，GDP与Labor,Kapital,Technology,Energy这四个变量
都有一定的线性关系，特别是与Kapital,Technology,Energy的线性关系十分
强烈,所以可以对GDP和四个变量先建立多元线性回归，查看拟合的效果，再做进一步的决策。

### 建立线性回归模型

```{python}
X = X.values
y = y.values
results = LinearRegression().fit(X, y)
results.coef_
results.intercept_
```
线性回归模型如下：
$$\widehat{GDP} =-2189.011-0.066Labor+3.130Kapital
-69.927Technology+0.219Energy$$

### 参数估计(估计回归模型的系数矩阵、因变量估计值、回归误差向量)

```{python}
y1 = y.reshape(-1, 1)
xtx = np.dot(x.T, x)
xty = np.dot(x.T, y1)

beta = results.coef_#系数矩阵

y_pred = results.predict(X)#因变量估计值

e = y - y_pred #回归误差向量
```
### 多元线性回归函数的拟合优度

```{python}
n = X.shape[0]
p = X.shape[1] 
from sklearn.metrics import r2_score
sst = (n-1) * np.var(y)#总平方和
sse = np.sum(e**2)#残差平方和
ssr = sst - sse#回归平方和

r2 = r2_score(y, y_pred)#R方
#r2 = ssr / sst

r2_adjusted = 1 - (sse/(n-p)/(sst/(n-1)))#调整后的R方

```
总平方和SST为477755461219.4,残差平方和SSE为1669649534.8,
回归平方和SSR为476085811684.6,判定系数R方为0.9965,调整后的R方为0.9962,
两者都特别的高,说明拟合的方程对原始数据的拟合程度很好。

### 线性关系显著性检验：F检验（右侧检验）

```{python}
F_value = (ssr/(p-1)) / (sse/(n-p))

F_crit = stats.f.isf(0.95, p, n-p)
p_value = stats.f.sf(F_value, p, n-p)

```
根据上面计算可得F值为3778.1204,在显著性水平为0.05时的临界值为0.1755,
显然F值远大于临界值，所以可以拒绝原假设，即认为回归方程整体是显著的，
另外计算得到的p值为2.18e-64远小于显著性水平，也能得到相同的结果。

### 回归系数显著性检验：t检验（双侧检验）

```{python}
mse = sse / (n-p) #求σ^2的估计值
inv = np.linalg.inv(xtx)
cov = mse * inv#回归系数的方差协方差阵
se = np.sqrt(np.diag(cov))#标准误
t_value = beta / se #t统计量


t_crit = np.abs(stats.t.isf(0.975, n-p))
t_crit_ = np.tile(t_crit, 5)
p_value = stats.t.sf(np.abs(t_value), n-p) * 2 #p值


t_test = {'t_value':t_value.ravel(), 't_crit':t_crit_, 'p_value':p_value.ravel()}

index = ['constant', 'Labor', 'Kapital', 'Technology', 'Energy']

pd.DataFrame(t_test, index=index)
```
常数项和变量Labor没有通过t检验，
即与GDP的线性效果不显著，而Kapital、Technology、Energy均通过了t检验，
与GDP的线性效果显著，这也与之前画图的结果一致。

### 回归系数的区间估计

```{python}
u = beta - t_crit * se
c = beta + t_crit * se
[*zip(index, zip(u, c))]
```
95%的置信区间如上所示

### 回归模型的预测值

#### 点预测

```{python}
x_new = np.array([[1,80000,160000,3000,300000],[1,75000,150000,2800,250000]])
#results.predict(x_new)
yhat_new = np.dot(x_new, beta)
yhat_new
```
当Labor=80000，Kapital=160000，Technology=3000、Energy=300000，
GDP的预测值为349081.707。
dir(results)
当Labor=75000，Kapital=150000，Technology=2800、Energy=250000，
GDP的预测值为321173.545。

#### 区间预测

```{python}
individ_u = yhat_new.ravel() - t_crit * np.sqrt(sigma2hat) * np.sqrt(1+ np.diag(x_new.dot(inv).dot(x_new.T)))

individ_c = yhat_new.ravel() + t_crit * np.sqrt(sigma2hat) * np.sqrt(1+ np.diag(x_new.dot(inv).dot(x_new.T)))  # 个别值区间预测

mean_u = yhat_new.ravel() - t_crit * np.sqrt(sigma2hat) * np.sqrt(np.diag(x_new.dot(inv).dot(x_new.T)))

mean_c = yhat_new.ravel() + t_crit * np.sqrt(sigma2hat) * np.sqrt(np.diag(x_new.dot(inv).dot(x_new.T))) # 平均值区间预测 

[*zip(individ_u, individ_c)]

[*zip(mean_u, mean_c)]
```

当Labor=80000，Kapital=160000，Technology=3000、Energy=300000，GDP的预测值在(333187.386, 364976.027)范围内的概率为95%。加上随机误差项的影响下，GDP的平均值在(303874.395, 338472.695)范围内的概率为95%。

  当Labor=75000，Kapital=150000，Technology=2800、Energy=250000，GDP的预测值在(337861.500, 360301.914)范围内的概率为95%。加上随机误差项的影响下，GDP的平均值在(308038.698, 334308.392)范围内的概率为95%。

  平均值区间的预测代表回归系数的波动导致预测因变量的平均响应的波动，个别值响应值是在原来的平均值的周围，以$\sigma$为标准差所形成的波动。由此可见个别值预测的区间宽于平均值预测的区间。

