---
title: "多元线性回归分析"
author: "赵凯力"
date: "2020-01"
output:
  bookdown::html_document2:
    fig_caption: true
    highlight: haddock
    keep_md: true
    md_extensions: +east_asian_line_breaks
    number_sections: true
    pandoc_args:
    - --filter
    - pandoc-crossref
    - -M
    - eqnPrefix=
    seq_numbering: false
    toc: true
  bookdown::pdf_document2:
    keep_tex: true
    latex_engine: xelatex
    md_extensions: +east_asian_line_breaks
    pandoc_args:
    - --listing
    - --filter
    - pandoc-crossref
    toc: false
  slidy_presentation:
    highlight: haddock
  bookdown::word_document2:
    fig_caption: true
    md_extensions: +east_asian_line_breaks
    pandoc_args:
    - --filter
    - pandoc-crossref
    reference_docx: ./style/word-styles-02.docx
  ioslides_presentation:
    highlight: haddock
    slide_level: 3
  beamer_presentation:
    keep_tex: true
    latex_engine: xelatex
    toc: true
    pandoc_args:
    - --listing
    - --filter
    - pandoc-crossref
    slide_level: 3
    template: ./style/beamer-template.tex
csl: ./style/chinese-gb7714-2005-numeric.csl
css: ./style/markdown.css
bibliography: Bibfile.bib
eqnPrefixTemplate: ($$i$$)
institute: 中南财经政法大学统计与数学学院
link-citations: true
linkReferences: true
chapters: true
tableEqns: false
autoEqnLabels: false
---


```{r setup, echo=F, purl=F}
knitr::opts_knit$set(root.dir = getwd())
knitr::opts_chunk$set(echo = TRUE, results = 'hide')
knitr::opts_chunk$set(warning = FALSE, message=FALSE)
knitr::opts_chunk$set(out.height="0.5\\textwidth", fig.width=5, fig.height=3, fig.align="center")
```

```{r prepare, echo=F, purl=F}
rm(list=ls())
options(digits=4)
options(scipen=100)
graphics.off()
Sys.setlocale("LC_ALL", "Chinese")
```

### 获取数据集并建模

从R数据集中选择boot包中的urine数据，这个数据是为了确定尿液的某些物理特性
是否与草酸钙晶体的形成有关。该数据有79行7列，第一列r就是草酸钙晶体是否存在
的指标，也就是标签，特征有6个，分别是gravity(尿的比重)、ph(尿液的pH值读数)、
osmo(尿渗透压)、cond(尿液的电导率)、urea(尿素浓度)、calc(钙浓度),下面使用
逻辑回归进行分析。

```{python}
import numpy as np
import pandas as pd
import statsmodels.api as sm
from sklearn.model_selection import train_test_split


dat = sm.datasets.get_rdataset('urine', package='boot', site='E:/github_repo/Rdatasets').data

dat.isnull().sum() #两个空值，直接删掉
dat.dropna(inplace=True)
dat.index = range(dat.shape[0])


X = dat.iloc[:, 1:]
y = dat.iloc[:, 0]

prop = (y == 1).sum() / y.shape[0] #标签比例约为4：6

Xtrain, Xtest, ytrain, ytest = train_test_split(X, y, test_size=0.3, random_state=420) #划分数据集

results = sm.Logit(ytrain, Xtrain).fit()
print(results.summary())
```
从上表可以得到logistic回归的表达式为：
$$ln\frac{r}{1-r}=2.285gravity-0.652ph+0.062osmo-1.042cond-0.068urea+0.965calc$$
根据上面的表格，可以看出gravity和ph的t统计量值分别为0.654和0.411，
没有通过检验，下面我们建立剔除这两个变量后的模型

### 剔除变量后建模
```{python}
X_ = X.iloc[:, 2:]
Xtrain_, Xtest_, ytrain_, ytest_ = train_test_split(X_, y, test_size=0.3, random_state=420) #划分数据集
results_ = sm.Logit(ytrain_, Xtrain_).fit()
print(results_.summary())
```
剔除上面两个不显著的变量后，余下的四个变量均通过了t检验，
剔除以后的模型表达式为：
$$ln\frac{r}{1-r}=0.055osmo-0.980cond-0.063urea+0.989calc$$

### 模型的准确率
```{python}
threshold = 0.5 #阈值
func = lambda x:1 if x >= threshold else 0

ypred = results.predict(Xtest).apply(func)
accuracy = (ytest == ypred).sum() / ytest.shape[0] #预测的准确率

ypred_ = results_.predict(Xtest_).apply(func)
accuracy_ = (ytest_ == ypred_).sum() / ytest_.shape[0] #预测的准确率

```
根据上面的代码，可以得到未剔除变量的模型在测试集上的准确率为83.3%,
而剔除了以后的准确率才75%，所以可以选用不剔除变量的模型。
根据该模型的结果，可以得出使用gravity(尿的比重)、ph(尿液的pH值读数)、
osmo(尿渗透压)、cond(尿液的电导率)、urea(尿素浓度)、calc(钙浓度)
这6个特征来预测尿液中是否含有碳酸钙晶体可以达到83.3%的准确率。
