---
title: "矩阵计算Python笔记"
author: "赵凯力"
date: "2020-02"
output:
  bookdown::html_document2:
    fig_caption: true
    highlight: haddock
    keep_md: true
    md_extensions: +east_asian_line_breaks
    number_sections: true
    pandoc_args:
    - --filter
    - pandoc-crossref
    - -M
    - eqnPrefix=
    seq_numbering: false
    toc: true
  bookdown::pdf_document2:
    keep_tex: true
    latex_engine: xelatex
    md_extensions: +east_asian_line_breaks
    pandoc_args:
    - --listing
    - --filter
    - pandoc-crossref
    toc: false
  slidy_presentation:
    highlight: haddock
  bookdown::word_document2:
    fig_caption: true
    md_extensions: +east_asian_line_breaks
    pandoc_args:
    - --filter
    - pandoc-crossref
    reference_docx: ./style/word-styles-02.docx
  ioslides_presentation:
    highlight: haddock
    slide_level: 3
  beamer_presentation:
    keep_tex: true
    latex_engine: xelatex
    toc: true
    pandoc_args:
    - --listing
    - --filter
    - pandoc-crossref
    slide_level: 3
    template: ./style/beamer-template.tex
csl: ./style/chinese-gb7714-2005-numeric.csl
css: ./style/markdown.css
bibliography: Bibfile.bib
eqnPrefixTemplate: ($$i$$)
institute: 中南财经政法大学统计与数学学院
link-citations: true
linkReferences: true
chapters: true
tableEqns: false
autoEqnLabels: false
---


```{r setup, echo=F, purl=F}
knitr::opts_knit$set(root.dir = getwd())
knitr::opts_chunk$set(echo = TRUE, results = 'hide')
knitr::opts_chunk$set(warning = FALSE, message=FALSE)
knitr::opts_chunk$set(out.height="0.5\\textwidth", fig.width=5, fig.height=3, fig.align="center")
```

```{r prepare, echo=F, purl=F}
rm(list=ls())
options(digits=4)
options(scipen=100)
graphics.off()
Sys.setlocale("LC_ALL", "Chinese")
```

# 创建一个数组
在python中创建数组可以使用numpy包中的array函数，例如
```{python}
import numpy as np
x = np.array([1, 2, 3, 4])
x
```

# 创建一个矩阵
在python中可以用函数np.matrix()函数来创建矩阵。在numpy中，matrix是
array的一个小分支，包含于array，所以matrix拥有array的所有特性。创建矩阵的方法有很多种，下面举例分析：
```{python}
np.matrix(x) #返回x的copy
np.mat(x) #不返回copy,等价于np.asmatrix(x)
```
使用reshape函数可以控制矩阵的行数和列数，默认按行排列，参数order设置
为'F'则可以按列排列。例如：
```{python}
x = np.arange(12)
np.mat(x).reshape((3, 4))
np.mat(x).reshape((3, 4), order='F')
```

# 矩阵转置
$A$为$m\times n$矩阵,求$A^{T}$可以使用函数np.transpose(A)或者A.T，
例如：
```{python}
A = np.mat(x).reshape((3, 4))
A.T
np.transpose(A)
```

# 矩阵相加减
在python中对同行同列矩阵相加减，可用符号："+"、"-"，例如：
```{python}
A = B = np.mat(range(12)).reshape((3, 4))
A + B
A - B
```

# 数与矩阵相乘
$A$为$m\times n$矩阵,c为实数，在Python中求$cA$可用符号："*",例如：
```{python}
c = 2
c * A
```

# 矩阵相乘
$A$为$m\times n$矩阵,$B$为$n\times k$矩阵,在Python中求$AB$，可以使用
函数np.dot(A, B), 或者直接A * B，例如：
```{python}
A = np.mat(range(12)).reshape((3, 4))
A = np.mat(range(12)).reshape((4, 3))
A * B
np.dot(A, B)
```

# 矩阵对角元素相关运算
例如要取一个方阵的对角元素
```{python}
A = np.mat(range(16)).reshape((4, 4))
np.diag(A)
A.diagonal()
```
对一个列表或一维数组应用np.diag()函数，将产生以该列表或数组为对角
元素的数组，例如：
```{python}
np.diag(np.diag(A))
np.diag([1, 2, 3])
```
np.eye()和np.identity()函数，输入一个正整数n，可以产生$n\times n的对
角矩阵。例如：
```{python}
np.eye(3)
np.identity(3)
```

# 矩阵求逆
对矩阵A求逆可以使用函数np.linalg.inv(A)，也可以直接所以命令A.I得到
矩阵的逆，而函数np.linalg.solve()则需要两个参数a,b,可以解线性方程
组$ax=b$,例如：
```{python}
x = np.random.randn(4, 4)
a = np.mat(x)
np.linalg.inv(a)
np.linalg.solve(a, np.eye(4))
a.I
a.I * a
```

# 矩阵的特征值和特征向量
矩阵A的谱分解为$A=U\Lambda U^{T}$，其中$\Lambda U$是由A的特征值组成的
对角矩阵，U的列为A的特征值对于的特征向量，在Python中可以使用np.linalg.
eig() 得到U和$\Lambda U$。例如：
```{python}
A = np.eye(4) + 1
values, vectors = np.linalg.eig(A)
vectors.dot(np.diag(values)).dot(vectors.T)
vectors.T.dot(vectors)
```    

# 矩阵的Choleskey分解
对于正定矩阵A，可对其进行Cholesky分解，即$A=P^{T}P$，其中P为下三角矩阵
它要求矩阵的所有特征值必须大于零，故分解的下三角的对角元也是大于零的，在
python中可以用函数np.linalg.cholesky()进行Cholesky分解，例如：
```{python}
P = np.linalg.cholesky(A)
P.dot(P.T)
```
若矩阵为对称正定矩阵，可以利用Cholesky分解求行列式的值，如：
```{python}
np.prod(P.diagonal() ** 2)
np.linalg.det(A)
```

# 矩阵奇异值分解
A为$m\times n$矩阵，rank(A)=r,可以分解为：$A=UDV^{T}$,其中
$UU^{T}=VV^{T}=I$。在python中可以用函数np.linalg.svd()进行奇异值分解
，例如：
```{python}
A = np.mat(range(18)).reshape((3, 6))
u, s, v_T = np.linalg.svd(A, full_matrices=False)
u * np.diag(s) * v_T
u * u.T
v_T * v_T.T
```

#矩阵QR分解
A为$m\times n$矩阵，A=QR,其中$QQ^{T}=I$，在python中可以用函数
np.linalg.qr()进行QR分解，例如：
```{python}
A = np.mat(range(16)).reshape((4, 4))
q, r = np.linalg.qr(A)
q * r
q * q.T
```

# 矩阵广义逆(**Moore-Penrose**)
$m\times n$矩阵$A^{+}$称为$m\times n$矩阵的Moore-Penrose逆，如果它
满足下列条件：
$$1.AA^{+}A=A; 2.A^{+}AA^{+}=A^{+};3.AA^{+})^{H}=AA^{+};4.(A^{+}A)^{H}=A^{+}A$$
在python中可以使用函数np.linalg.pinv()计算矩阵A的广义逆，例如：
```{python}
A_ = np.linalg.pinv(A)
#验证性质1
A * A_ * A
#验证性质2
A_ * A * A_
#验证性质3
(A * A_).H
A * A_
#验证性质4
(A_ * A).H
A_ * A
```

# 矩阵Kronecker积
$n\times m$矩阵A与$h\times k$矩阵B的Kronecker积为一个$nh\times mk$
维矩阵，公式为：
$$A_{m\times n}\bigotimes B_{h\times k} = \begin{pmatrix}a_{11}B &\cdots   &a_{1n}B \\ \vdots &\vdots  & \vdots\\ a_{m1}B & \vdots & a_{mn}B\end{pmatrix}_{nh\times mk}$$
在python中可以用np.kron()函数计算Kronecker积，例如：
```{python}
A = np.mat(range(4)).reshape((2, 2))
B = np.mat([1]*4).reshape((2, 2))
np.kron(A, B)
```

# 矩阵的形状
与数组一样，使用shape属性可以得到一个矩阵的形状，例如：
```{python}
A = np.mat(range(12)).reshape((3, 4))
A.shape
A.shape[0] #返回行数
A.shape[1] #返回列数
```

# 矩阵的行和、列和、行平均、列平均
```{python}
np.sum(A, axis=1) #行和
np.sum(A, axis=0) #列和
np.mean(A, axis=1) #行平均
np.mean(A, axis=0) #列平均
```

# 取矩阵的上、下三角部分
在python中可以使用函数np.triu()获取一个矩阵的第k条对角线及以上的元素，
函数np.tril()获取一个矩阵的第k条对角线及以下的元素。这两个函数都有参数k，k取整数，k大于0时指主对角线以上的第k条对角线，k小于0时指主对角线以的第k条对角线例如：
```{python}
A = np.mat(range(1, 17)).reshape((4, 4))
np.triu(A)
np.tril(A)
np.triu(A, k=1)
np.triu(A, k=-1)
```

# 行列式的值
```{python}
x = np.mat(np.random.rand(4, 4))
np.linalg.det(x)
```

# 向量化算子
记矩阵$A = \begin{Bmatrix}a_{ij}\end{Bmatrix}_{m\times n}$,
$vec(A)=(a_{11},\cdots a_{m1},\cdots ,a_{1n},\cdots ,a_{mn})_{T}$
记矩阵$B = \begin{Bmatrix}b_{ij}\end{Bmatrix}_{n\times n}$,
$vec(A)=(b_{11},\cdots b_{n1},\cdots ,b_{22},\cdots ,a_{n2},\cdots,b_{nn})_{T}$
```{python}
def vec(x):
    return np.mat(x).ravel().T
def vech(x):
    x = np.mat(x)
    t = x[np.tril(x) == x]
    return t
x = np.arange(12).reshape((3, 4))
vec(x)
vech(x)
```

# 时间序列的滞后值
```{python}
def tslag(x, k=0, trim=False):
    """
    在时间序列分析中，我们常常要用到一个序列的滞后序列,x为一个数组，
    k为正整数，k+1代表滞后阶数，若trim为假，则返回序列与原序列长度相同，
    但含有NA值；若trim项为真，则返回序列中不含有NA值。
    """
    c = np.array([])
    x = x.astype(float)
    for i in range(k+1):
        y = x.copy()
        y[(i+1):] = x[:-(i+1)]
        y[:(i+1)] = np.nan
        c = np.append(c, y)
    c = c.reshape((x.shape[0], (k+1)), order='F')
    if trim == True:
        c = c[~np.isnan(c).any(axis=1)]
    return c

x = np.arange(20)
tslag(x, k=3)
tslag(x, k=3, trim=True)
```
